【裁判字號】    96,上重訴,110
【裁判日期】    970430
【裁判案由】    毒品危害防制條例等
【裁判全文】
臺灣高等法院刑事判決               96年度上重訴字第110號
上  訴  人
即  被  告  甲○○
指定辯護人  呂其昌律師
上列上訴人因違反毒品危害防制條例案件，不服台灣桃園地方法
院96年度重訴字第37號，中華民國96年11月28日第一審判決（起
訴案號：台灣桃園地方法院檢察署96年度偵字第6164號；移送併
辦案號：台灣板橋地方法院檢察署96年度偵字第13333號 ）提起
上訴，本院判決如下：
    主  文
原判決撤銷。
甲○○共同運輸第一級毒品，處有期徒刑貳拾年。扣案之第一級
毒品海洛因伍包（驗餘合計淨重陸佰陸拾點貳公克），沒收
銷燬之；扣案之第一級毒品海洛因外包裝袋伍個（重貳拾點貳柒
公克）、白色球鞋壹雙、OKWAP廠牌行動電話壹支、越南之00000
00000 號行動電話預付卡壹張，均沒收；未扣案之美金伍拾元沒
收，如全部或一部不能沒收時，追徵其價額或以其財產抵償之。
    事  實
一、甲○○為計程車司機，於民國96年 2月下旬某日，在台北市
    北投捷運站搭載某姓名、年籍不詳之成年男子，該男子詢以
    有無意願至越南夾帶毒品入境台灣，除支付往返之機票、簽
    證及食宿等費用外，事成之後，再給付新台幣（以下同）10
    萬元作為報酬。甲○○因經濟拮据，雖不確定所運輸者究為
    何種毒品，但縱為第一級毒品海洛因，亦不違背其本意，同
    意代為運輸毒品入境台灣。與該成年男子基於共同之犯意，
    由該男子先行支付17,000元予甲○○辦理機票、簽證事項，
    再給付美金 200元作為其至越南之食宿等費用。甲○○乃向
    不知情之黃碧淑借得門號0000000000號之 SIM卡，插入其所
    有之OKWAP廠牌行動電話供聯絡運輸毒品之用。並於96年3月
    11日搭乘中華航空公司 CI685號班機前往越南胡志明市。在
    越南由有共同犯意聯絡之，姓名、年籍不詳，綽號「小龍」
    之成年男子撥打0000000000號行動電話與甲○○聯絡，帶同
    住入南星商務旅館，並交付越南之0000000000號電話預付卡
    1 張供甲○○與之聯絡，甲○○並以所攜帶美金支付預付卡
    價金。翌日（12日）「小龍」帶甲○○轉至彩虹旅館，同日
    下午，「小龍」攜帶第一級毒品海洛因 4包至彩虹旅館，在
    甲○○之白色球鞋左右腳鞋墊下各藏放2包，又於96年3月13
    日上午，「小龍」再至彩虹旅館，交付甲○○ 1小包海洛因
    令其夾藏在襪子內。甲○○乃搭乘中華航空公司 CI682號班
    機，運輸管制進口之第一級毒品海洛因進入台灣。96年 3月
    14日下午 4時30分許，甲○○在桃園國際機場第一航廈接受
    入境查驗時，當場在其穿著之白色球鞋內查獲夾藏之第一級
    毒品海洛因 4包，並扣得其所有供其犯運輸第一級毒品罪所
    用之OKWAP廠牌行動電話1支，甲○○借得案外人黃碧淑所有
    之0000000000號 SIM卡一張，越南之0000000000號電話預付
    卡1張。同日晚上8時許，甲○○在法務部調查局台北市調查
    處接受詢問時，另將夾藏在其襪子內之海洛因 1小包交出扣
    案（ 以上海洛因共5包，驗餘合計淨重663.32公克，空包裝
    總重20.27公克 ）；另甲○○身上尚有未花用完畢之美金50
    元（未扣案，甲○○羈押後，交由台灣台北看守所保管）。
二、案經法務部調查局台北市調查處移送台灣桃園地方法院檢察
    署檢察官偵查起訴及台灣板橋地方法院檢察署檢察官移送併
    案審理。
    理  由
一、本案所引用之供述及非供述證據，經本院依法踐行調查證據
    程序，檢察官、被告、辯護人均不爭執各該證據之證據能力
    ，且亦查無依法應排除其證據能力之情形，是後述所引用證
    據之證據能力均無疑義，先予敘明。
二、訊據被告甲○○固坦承其於上開時、地，受姓名、年籍不詳
    之成年男子允諾將給付報酬後，搭機前往越南胡志明市，由
    綽號「小龍」之成年男子夾藏毒品在球鞋及襪子內，搭機返
    回台灣之事實，惟矢口否認有何違反毒品危害防制條例及懲
    治走私條例之犯行，辯稱：僅知道要至越南「帶貨」回台灣
    ，並不知道球鞋及襪子內所夾藏之「貨」係第一級毒品海洛
    因云云。辯護人辯護意旨則以：被告客觀上雖有運輸毒品之
    犯行，然其主觀上並不知所運輸之物為何，被告供陳約定酬
    勞（被告未得）為10萬元，此金額與運輸何種毒物或違禁物
    品並無絕對關連，被告確無運輸第一級毒品海洛因之犯意，
    不應論以運輸第一級毒品罪等語置辯。
三、經查：
（一）被告已坦承為收受報酬，至越南攜帶夾藏白色粉末4包及1
      小包進入台灣在桃園國際機場被查獲之事實，核與證人即
      查獲本案之法務部調查局調查員廖惟仁於原審審理結證之
      情節相符（見原審卷第63頁至第67頁）。又扣案夾藏在被
      告穿著之白色球鞋內之白色粉末 4包及被告襪子內藏放之
      白色粉未 1小包，經送請鑑定結果，均檢出第一級毒品海
      洛因成分（ 驗餘合計淨重663.32公克，空包裝總重20.27
      公克，純度70.75%，純質淨重469.30公克），有法務部調
      查局96年4月15日調科壹字第09623034020號鑑定書附卷可
      憑（見台灣桃園地方法院檢察署96年度偵字第6164號偵查
      卷第51頁）。復有台北關稅局扣押貨物運輸工具收據及搜
      索筆錄、旅客入出境記錄查詢附卷可稽（見台灣桃園地方
      法院檢察署96年度偵字第 6164號偵查卷第13頁、第19 頁
      ），及供藏放毒品所用之白色球鞋 1雙、被告所有用以聯
      絡運輸毒品事宜之OKWAP廠牌行動電話1支，越南之000000
      0000號電話預付卡1張及被告借得黃碧淑所有之000000000
      0號行動電話SIM卡1張扣案足資佐證，是被告於96年3月14
      日確有運輸、私運第一級毒品海洛因進入我國境內之行為
      無訛。
（二）被告於檢察官初次訊問時供稱：在台灣和我接洽之男子，
      叫我到越南帶貨，我有想到可能是要我去拿毒品，否則怎
      麼會給我10萬元報酬，因為我缺錢、父母年紀大，所以才
      答應等語（見同前偵卷第25頁）。於原審接押訊問時供稱
      ：在越南「小龍」來找我，‧‧‧剛開始對方來找我時，
      只說要帶貨，只是心裡猜可能係帶毒品，後來「小龍」叫
      我穿這個鞋子時，我就知道是毒品了等語（ 見原審卷第7
      頁、第8頁）。於上訴本院審判時，坦承有攜帶毒品（ 見
      本院卷第73頁背面），被告對於其至越南胡志明市攜帶入
      境台灣之「貨物」乃毒品，應知之甚詳。
（三）中南半島為毒品罌粟之生產地，泰國、越南等地區尤為罌
      粟提煉衍生之嗎啡、海洛因集散銷售地區，由東南亞走私
      運輸至世界各地之海洛因不計其數，毒梟利用國人到此等
      地區旅遊返國之際，在身上或行李、物品夾藏運輸海洛因
      進口，為治安或海關人員在機場、口岸查獲之情形，為報
      章或電視等傳播媒體上所常見。被告係45年12月 9日出生
      ，職業為計程車司機，且有多次搭乘飛機出國之紀錄，有
      法務部入出境資訊連結作業列印資料在卷可查（見本院卷
      第30頁）。而機場或各航空公司班機對反毒、攜毒判處重
      刑隨處宣導，被告係具一般社會經驗及出國經驗之人。被
      告並向黃碧淑借行動電話 SIM卡使用，為證人黃碧淑於原
      審證明在卷（見原審卷第 135頁），其小心恐懼謹慎，防
      範被他人查知其所作所為，尤無可能對攜帶毒品之事實全
      然不知。本件固無法證明被告知其運輸者為海洛因毒品，
      然審酌被告至越南私運毒品進入台灣，其簽證、機票及食
      宿等費用由素不相識、姓名年籍不詳之委託者支付，事成
      之後並允諾高達10萬元報酬，顯非其他中南半島並不生產
      、集散，且價值甚低之第二、三、四級毒品。被告既願收
      受高報酬，挺而走險，雖不確定所運輸者究為為何種毒品
      ，但對於所運輸之毒品，縱係第一級毒品海洛因，亦在所
      不惜，不違背其本意，其對運輸第一級毒品海洛因之犯行
      應有不確定故意。且被告上訴本院已於上訴狀表示承認夾
      帶海洛因毒品入境台灣，我已後悔（見本院卷第10頁），
      於上訴接押庭表示承認犯罪，準備程序中表示不爭執原審
      認定事實（見本院卷第16頁、第43頁背面），供承運輸第
      一級毒品海洛因。
（四）綜上所述，被告所辯，為避重就輕，空言卸責之詞，不足
      採信，其事證明確，犯行洵堪認定，應予依法論科。
三、查海洛因為毒品危害防制條例第2條第 2項第1款所列之第一
    級毒品，並係行政院依懲治走私條例第2條第4項規定公告之
    「管制物品項目及其數額」甲項第 4款所列管制進出口之物
    品，不限其數額，均不得私運進口及運輸。核被告甲○○所
    為，係犯毒品危害防制條例第4條第1項之運輸第一級毒品罪
    及懲治走私條例第2條第1項之私運管制物品進口罪。其持有
    第一級毒品海洛因低度行為，為運輸之高度行為所吸收，不
    另論罪。被告與在台灣接洽之姓名年籍不詳之成年男子及越
    南綽號「小龍」之成年男子間，有犯意聯絡及行為分擔，皆
    為共同正犯。被告係以一私運行為同時觸犯上開二罪名，為
    想像競合犯，應依刑法第55條之規定，從一重之運輸第一級
    毒品罪處斷。而台灣板橋地方法院檢察署 96年度偵字13333
    號移送併辦部分，與本件為同一犯罪事實，法院自應併予審
    理。
四、原審對被告為有罪科刑之判決，固非無見，惟查：(一)原審判
    決事實認定被告運輸毒品係基於直接故意，於理由中卻認定
    為間接故意（見原判決第1頁、第5頁），相互矛盾。(二)按行
    動電話預付卡係由發卡之電信公司交由付款購買之申請人使
    用，縱之後解約或使用價格完畢，使用人亦毋需繳回電信公
    司，故所有權當屬申請購買者所有，本案扣案越南00000000
    00號行動電話預付卡 1張，為「小龍」購得，再由被告支付
    價金，取得其所有權，供運輸毒品犯罪所用之物，應宣告沒
    收，原審未予宣告沒收，尚有未洽。(三)扣案之第一級毒品海
    洛因 5包，驗餘合計淨重663.32公克，另毒品外包裝之空包
    裝總重 20.27公克，有法務調查局鑑定書可稽，已如前述，
    原審主文分別將該毒品空包裝併同毒品宣告沒收銷燬，又另
    宣告沒收，亦有未洽。被告上訴意旨仍執前詞，否認知悉所
    運送者為第一級毒品海洛因，雖無理由，惟原判決既有可議
    ，自應由本院將之撤銷改判。查被告為計程車司機，為貪圖
    利益，受人利用，非販毒集團之核心成員，而攜帶之毒品，
    在機場即被查獲，尚未流入市面，為害尚輕，且被告無前科
    ，有本院被告前案紀錄表附卷可憑，偶因一時思慮不周，攜
    帶海洛因入境台灣，致觸犯法定刑為死刑或無期徒刑之重罪
    ，情輕法重，如科以最輕之無期徒刑，仍嫌過重，客觀上足
    以引起一般人之同情，其犯罪情狀尚堪憫恕，爰依刑法第59
    條規定減輕其刑。同時審酌被告運輸、私運純質淨重高達
    469.30公克、純度70.75%之第一級毒品海洛因之犯罪情節，
    可能產生之危害，兼衡被告並無任何前科紀錄，素行尚稱良
    好，及被告之智識程度、犯罪之動機、目的、犯後態度等一
    切情狀，量處如主文第二項所示之刑，以示懲儆。至公訴意
    旨雖另謂：請法院依刑法第90條第 1項之規定宣告強制工作
    等語。惟按有犯罪之習慣或因遊蕩或懶惰成習而犯罪者，於
    刑之執行前，令入勞動處所，強制工作，刑法第90條第 1項
    固定有明文。然查，被告前無任何犯罪之前科紀錄，已如前
    述，難逕認被告有犯罪之習慣，況依被告本件犯罪情節，亦
    無從認其因遊蕩或懶惰成習而犯罪，檢察官所為強制工作宣
    告之聲請，於法尚有未合。扣案之海洛因 5包，驗餘合計淨
    重663.32公克，係查獲之第一級毒品，應依毒品危害防制條
    例第18條第 1項前段規定沒收銷燬之。又扣案包裝第一級毒
    品海洛因之外包裝袋5個（空包裝總重20.27公克），既能與
    第一級毒品海洛因分別秤其重量，有前開鑑定通知書在卷可
    考，則與第一級毒品海洛因即無難以析離而無法個別宣告沒
    收之情事，而該外包裝袋 5個具有防止第一級毒品海洛因裸
    露、逸出及潮濕之功用，並便於攜帶及運輸，為共犯所有供
    犯運輸第一級毒品罪所用之物；扣案之夾藏海洛因所用之白
    色球鞋1雙、OKWAP行動電話 1支、越南0000000000號行動電
    話預付卡 1張，均係被告所有，供其運輸毒品或聯絡共犯所
    用之物，業據被告供明在卷，均應依毒品危害防制條例第19
    條第1項前段規定沒收。未扣案之美金 50元，係台灣成年男
    子交付美金 200元予被告，供其至越南之食宿等費用，被告
    返回台灣時尚餘50元美金未花用完畢，已據被告供明在卷，
    足認屬被告犯本件運輸第一級毒品罪所得之財物，應依毒品
    危害防制條例第19條第 1項規定沒收，如全部或一部不能沒
    收時，追徵其價額或以其財產抵償之。另台灣之某成年男子
    應允被告運輸海洛因毒品入境台灣後，給付之報酬10萬元，
    因被告尚未實際取得，自無庸宣告沒收。另該台灣成年男子
    提供被告之交通食宿費用，已支付他人部分，扣案之000000
    0000號行動電話SIM卡1張，係被告向不知情之黃碧淑所借得
    ，不屬被告所有，另扣案越南旅館名片 2張則係被告自住宿
    之越南旅館所帶回，尚無證據證明與本件犯罪有關，且均非
    違禁物，爰不予宣告沒收，併此敘明。
五、據上論斷，應依刑事訴訟法第369條第 1項前段、第364條、
    第299條第1項前段，毒品危害防制條例第4條第1項、第18條
    第1項前段、第19條第1項前段，懲治走私條例第2條第1項、
    第11條，刑法第11條前段、第28條、第55條、第59條，判決
    如主文。
本案經檢察官鍾鳳玲到庭執行職務。
中    華    民    國    97    年    4     月    30    日
                  刑事第十七庭  審判長法  官  趙功恆
                                      法  官  陳憲裕
                                      法  官  陳世宗
以上正本證明與原本無異。
如不服本判決，應於收受送達後十日內向本院提出上訴書狀，其
未敘述上訴之理由者並得於提起上訴後十日內向本院補提理由書
（均須按他造當事人之人數附繕本）。
                                      書記官  張美華
中    華    民    國    97    年    4     月    30    日
附錄本案論罪科刑法條：
毒品危害防制條例第4條第1項
製造、運輸、販賣第一級毒品者，處死刑或無期徒刑；處無期徒
刑者，得併科新台幣1千萬元以下罰金。
懲治走私條例第2條第1項
私運管制物品進口、出口逾公告數額者，處7年以下有期徒刑，
得併科新台幣3百萬元以下罰金。


司法院資訊處製作；財團法人民間司法改革基金會備份。
